【裁判字號】    97,訴,111
【裁判日期】    970408
【裁判案由】    損害賠償
【裁判全文】
臺灣士林地方法院民事判決               97年度訴字第111號
原      告  乙○○
被      告  甲○○
            得瑞交通股份有限公司
上  一  人
法定代理人  丙○○
訴訟代理人  丁○○
上列當事人間損害賠償事件，經本院刑事庭移送前來（96年度交
附民字第51號），本院於民國97年3 月25日言詞辯論終結，判決
如下：
    主  文
被告應連帶給付原告新臺幣肆佰肆拾萬仟陸佰壹拾貳元及自
民國九十七年二月六日起至清償日止，按週年利率百分之五計算
之利息。
原告其餘之訴駁回。
訴訟費用由被告連帶負擔分之十分之八，餘由原告負擔。
本判決第一項於原告以新臺幣壹佰拾捌萬元供擔保後，得假執
行。被告如為原告供擔保金新臺幣肆佰肆拾萬仟陸佰壹拾貳
元後，得免為假執行。
原告其餘假執行之聲請駁回。
    事  實  及  理  由
一、原告起訴主張：被告甲○○係被告得瑞交通股份有限公司（
    下稱得瑞公司）之司機，於民國95年3 月29日上午9 時許，
    駕駛車牌號碼OQ-862號營業半聯結車，沿臺北縣八里鄉○○
    路路旁工地出入口駛出，即貿然迴轉欲往臺北港方向行駛，
    致與沿臺北縣八里鄉○○路往臺北港方向直行，行駛於禁行
    車道內，由伊騎乘車號XKH-397 之重型機車發生碰撞（下稱
    系爭車禍），致伊因而受有右骨盆骨折、右脛骨後十字韌帶
    拉扯骨折與右股骨外側副韌帶拉扯骨折等傷害。因此支出醫
    療費用新臺幣（下同）2 萬7,515 元。又伊原為中華工程股
    份有限公司（下稱中華工程公司）之工程師，因系爭車禍致
    1 年不能工作，受有95年度受領薪資40萬4,880 元之損害。
    另伊因系爭車禍喪失勞動能力69.21%，伊係70年7 月9 日生
    ，算至65歲退休年齡，應受勞動能力減損之損失634 萬4,84
    6 元，且因此受有精神上之損害150 萬元。然伊就系爭車禍
    亦與有未注意車前狀況之過失，而酌減請求賠償之金額。爰
    依民法第184 條第1 項前段、第188 條第1 項前段、第193
    條第1 項、第195 條第1 項規定，請求被告連帶賠償損害57
    9 萬4,069 元及法定遲延利等情。並聲明：(一)被告應連帶給
    付原告579 萬4,069 元，及自97年2 月6 日起至清償日止按
    週年利率5%計算之利息；(二)願供擔保請准宣告假執行。
二、被告則以：被告甲○○確於上揭時地駕車與原告發生碰撞，
    然原告並無1 年不能工作之情事，亦無勞動能力之減損，請
    求賠償之慰撫金亦過高等語置辯。並聲明：(一)駁回原告之訴
    ；(二)如受不利判決，願供擔保請准宣告免假執行。
三、兩造所不爭執之事實（見本院97年2月5日言詞辯論筆錄）：
  (一)被告甲○○受僱於被告得瑞公司，於95年3 月29日上午9 時
    許，駕駛車牌號碼OQ-862號營業半聯結車，沿臺北縣八里鄉
    ○○路路旁工地出入口駛出，即貿然迴轉欲往臺北港方向行
    駛，致與沿臺北縣八里鄉○○路往臺北港方向直行，行駛於
    禁行車道內，由原告騎乘車號XKH-397 之重型機車發生碰撞
    ，致原告因而受有右骨盆骨折、右脛骨後十字韌帶拉扯骨折
    與右股骨外側副韌帶拉扯骨折等傷害。
  (二)被告甲○○就系爭車禍有路外駛入迴轉未讓直行車先行之過
    失。
  (三)原告因系爭車禍，支出醫療費用2 萬7,515 元。
  (四)原告於系爭車禍發生之際任職中華工程公司之工程師，95年
    間之年收入為40萬4,880 元。
  (五)原告為大學畢業，月薪約3 萬5 千元左右。
  (六)被告高中畢業，月薪約2 、3 萬元，車禍發生時於得瑞公司
    工作約半年左右。
四、本件之爭點：(一)原告就系爭車禍之發生，是否與有過失？(二)
    原告請求被告賠償之各項費用是否應予准許？是否過高？
    茲析述如下：
  (一)原告就系爭車禍之發生，是否與有過失？
    被告甲○○受僱於被告得瑞公司，於95年3 月29日上午9
      時許，駕駛車牌號碼OQ-862號營業半聯結車，沿臺北縣八
      里鄉○○路路旁工地出入口駛出，即貿然迴轉欲往臺北港
      方向行駛，致與沿臺北縣八里鄉○○路往臺北港方向直行
      ，行駛於禁行車道內，由原告騎乘車號XKH-397 之重型機
      車發生碰撞，致原告因而受有右骨盆骨折、右脛骨後十字
      韌帶拉扯骨折與右股骨外側副韌帶拉扯骨折等傷害。為兩
      造所不爭執之事實，已如上三之(一)所述，此部分事實已堪
      認定。
    按駕駛人應注意車前狀況，並隨時採取必要之安全措施；
      汽車迴車前，應暫停並顯示左轉燈光或手勢，看清無來往
      車輛，始得迴轉，道路交通安全規則第94條第3 項、第10
      6 條第1 項第5 款分別定有明文。經查：
      (1)被告甲○○就系爭車禍，有路外駛入迴轉未讓直行車先
        行之過失，為兩造所不爭執之事實，已如上三之(二)所述
        ，是此部分事實亦堪認定。
      (2)參諸原告於臺北縣政府警察局蘆洲分局警訊時自稱：「
        我是直行，直行時突然對方車從我右側駛來，我並沒有
        看到他，所以我並沒有煞車，雙方就相撞了」等語（見
        卷附臺北縣政府警察局蘆洲分局95年7 月28日調查筆錄
        ）。而系爭肇事路段雖設有行車管制號誌，惟斯時均故
        障，有道路交通事故調查報告表及交通事故現場圖在卷
        為憑，原告駕車行經該號誌故障之交岔路口，竟疏未注
        意車前狀況，而與被告甲○○所駕之營業半聯結車車頭
        左側車身發生碰撞，就系爭車禍之發生，亦屬與有未注
        意車前狀況之過失。臺灣省臺北縣區車輛行車事故鑑定
        委員會鑑定意見亦同此見解，有該會北縣鑑字第951356
        號意見書在卷可參。至系爭肇事路段設有快慢車道，惟
        斯時慢車道因施工而封閉，為兩造所不爭執之事實（見
        本院97年3 月25日言詞辯論筆錄），故原告因慢車道封
        閉而駕車行駛於禁行機車之快車道上，尚難認此係系爭
        車禍發生之原因，且斯時既無從期待原告行駛於遭封閉
        之慢車道，自難認原告就此與有過失。
  (二)按汽車、機車或其他非依軌道行駛之動力車輛，在使用中加
    損害於他人者，駕駛人應賠償因此所生之損害；受僱人因執
    行職務，不法侵害他人之權利者，由僱用人與行為人連帶負
    損害賠償責任，民法第191 條之2 、第188 條第1 項前段分
    別定有明文。經查，被告甲○○為被告得瑞公司之受僱人，
    駕駛得瑞公司之車輛不法侵害原告之身體，既經認定，揆諸
    上揭規定，被告就原告因而所受之損害，自應負連帶賠償責
    任。茲就原告請求被告賠償之各項費用是否應予准許？是否
    過高？分述如次：
    醫療費部分：
      按不法侵害他人之身體或健康者，對於被害人因此增加生
      活上之需要時，應負損害賠償責任，民法第193 條第1 項
      定有明文。原告因系爭車禍受有右骨盆骨折、右脛骨後十
      字韌帶拉扯骨折與右股骨外側副韌帶拉扯骨折等傷害，共
      支出醫療費用2 萬7,515 元，為兩造所不爭執之事實，已
      如上三之(一)及(三)所述，揆諸上揭規定，原告自得請求被告
      連帶賠償此部分費用之支出。
    無法工作之薪資損失部分：
      原告主張因系爭車禍致其1 年無法工作，受有薪資損失40
      萬4,880 元，為被告所否認。經本院就原告因系爭車禍所
      受上揭傷勢是否影響其擔任工程師工作一節，詢問原告車
      禍發生後就診並施行骨釘固定手術之財團法人長庚紀念醫
      院嘉義分院，據覆：原告傷勢復原及影響工作期間，約略
      為2 至4 個月，有該院97年2 月28日（97）長庚院嘉字第
      00202 號函在卷為憑。然本件車禍於95年3 月29日發生，
      惟原告斯時任職之中華工程公司給付原告薪資至95年12月
      底，為原告所自認（見本院97年3 月25日言詞辯論筆錄）
      ，是原告自無因系爭車禍而受有無法工作之薪資損失。
    原告有無勞動能力之減損？
      按不法侵害他人之身體或健康者，對於被害人因此喪失或
      減少勞動能力，應負損害賠償責任，民法第193 條第1 項
      定有明文。經查：
      (1)原告因系爭車禍受有右骨盆骨折、右脛骨後十字韌帶拉
        扯骨折與右股骨外側副韌帶拉扯骨折等傷害，為兩造所
        不爭執之事實，已如上述。本院就原告所受傷勢是否喪
        失或減損勞動能力一事函詢陽明醫院，據覆：原告右髖
        臼骨折已癒合，右膝後十字韌帶斷裂尚未癒合，右大腿
        肌肉萎縮3 公分，右膝關節不穩定，屬於動搖關節，勞
        動及日常行動有顯著妨礙，時常需藉助輔具助行。屬勞
        工保險給付條例第7 級第141 項一下肢遺存顯著運動障
        害之情形，有該院97年2 月26日陽字第970226-1號函及
        電話記錄1 紙在卷為憑。以原告所受上揭傷勢，參酌勞
        工保險給付條例之規定，原告喪失勞動能力69.21%應堪
        認定。
      (2)原告於車禍發生之際任職中華工程公司之工程師，95年
        間之年收入為40萬4,880 元，為兩造所不爭執之事實，
        已如上述。原告係70年7 月9 日出生，自車禍發生當時
        之95年3 月29日起有2 至4 個月無法工作，然其受領薪
        資至95年12月底，已如上述，是其勞動能力減損69.21%
        之損害應自96年1 月1 日起計算。故自斯時起，至客觀
        上原告原可工作至勞動基準法所定之退休年齡60歲，即
        130 年7 月8 日止，計34年又6 月8 日，則原告請求該
        段期間勞動能力減少之損失，即非無據。以兩造所不爭
        執之原告年薪40萬4,880 元為計算標準，扣除中間利息
        後計算原告得請求被告賠償之勞動能力減少之損失為58
        0 萬6,217 元（計算式詳如附表）。
    精神慰撫金部分：
      按不法侵害他人之身體、健康、名譽、自由、信用、隱私
      、貞操，或不法侵害其他人格法益而情節重大者，被害人
      雖非財產上之損害，亦得請求賠償相當之金額，民法第19
      5 條第1 項前段定有明文。查原告因系爭車禍受有右骨盆
      骨折、右脛骨後十字韌帶拉扯骨折與右股骨外側副韌帶拉
      扯骨折等傷害，進行手術及多次復健，喪失部分勞動能力
      ，肉體、精神自受有相當痛苦，本院斟酌其所受傷勢，及
      原告為工程師、大學畢業，及被告甲○○為高中畢業，月
      薪約2 、3 萬元，車禍發生時於得瑞公司工作約半年左右
      ，及其過失之情節等情，認原告請求被告賠償精神慰撫金
      150 萬元，尚嫌過高，應予核減為50萬元，方屬公允，逾
      此數額之請求，為無理由。
    綜上所述，原告得請求被告連帶賠償之金額為633 萬3,73
      2 元（27515+ 0000000+500000=0000000） 。
六、復按損害之發生或擴大，被害人與有過失者，法院得減輕賠
    償金額，或免除之，民法第217 條第1 項亦定有明文。經查
    ，被告甲○○就系爭車禍有路外駛入迴轉未讓直行車先行之
    過失，原告就系爭車禍之發生則與有未注意車前狀況之過失
    ，已如上述，本院斟酌兩造之過失情節，認原告就系爭車禍
    過失所應負擔之比例為10分之3 ，被告應負擔10分之7 ，故
    被告得減輕賠償金額為443 萬3,612 元（0000000 ×7/10=0
    000000）。從而，原告請求被告連帶給付443 萬3,612 元，
    及自起訴狀繕本送達被告後之97年2 月6 日起至清償日止，
    按週年利率5%計算之利息，為有理由，應予准許。逾此部分
    之請求，則無理由，應予駁回。
七、兩造陳明願供擔保，聲請宣告假執行或免為假執行，經核原
    告勝訴部分，合於法律規定，爰分別酌定相當之擔保金額宣
    告之；原告其餘假執行之聲請，因訴之駁回而失所依據，不
    予准許。
八、據上論結，本件原告之訴為一部有理由，一部無理由，依民
    事訴訟法第79條、第390 條第2 項、第392 條第2 項，判決
    如主文。
中    華    民    國    97    年    4     月    8     日
                  民事第二庭  法  官  方彬彬
以上正本證明與原本無異。
如對本判決上訴，應於判決送達後20日內向本院提出上訴狀。
中    華    民    國    97    年    4     月    9     日
                              書記官  王玉雙
附表：
勞動能力減少之損失（元以下四捨五入）
(一)自96年1 月1 日起至97年2 月5 日部分（法定遲延利息起算前
  ），計日，毋庸扣除中間利息，為444,813 元。
  404880×401/365 ＝444813
(二)自97年2 月6 日（因原告自斯時起請求法定遲延利息，故應自
  斯時起扣除中間利息）起至130 年7 月8 日部分，約計33年5
  月，即401 個月（未及1 個月部分，因僅3 日，故不計入），
  扣除中間利息後，為7,944,462 元。
  404880÷12（月薪資）×235.00000000（霍夫曼月利率第401
  月係數）=0000000 元
(三)合計:444,813元＋7,944,462元＝8,389,275元。
(四)8,389,275 元×69.21%（勞動能力減少比率）＝5,806,217 元
  。


司法院資訊處製作；財團法人民間司法改革基金會備份。
